臺灣高等法院臺中分院民事裁定　100年度再字第23號
再審原告即
再審聲請人　廖誌錦
再審被告即
再審相對人　廖　高
　　　　　　廖誌銘
　　　　　　廖銘銓
上列當事人間因請求土地所有權移轉登記事件，再審原告對於本
院94年度上字第29號、95年度再字第28號、95年度再字第37號、
96年度再字第7號、96年度再字第18號、97年度再字第4號、98年
度再字第21號、99年度再字第4號、99年度再字第22號、100年度
再字第7號等確定判決及裁定，提起再審之訴並聲請再審，本院
裁定如下：
    主  文
再審之訴及再審之聲請均駁回。
再審訴訟費用及再審聲請費用由再審原告（即再審聲請人）負擔
。
    理  由
一、按再審之訴，應於30日之不變期間內提起。前項期間，自判
    決確定時起算，判決於送達前確定者，自送達時起算；其再
    審之理由發生或知悉在後者，均自知悉時起算。又裁定已經
    確定，而有第496條第1項或第497條之情形者，得準用關於
    再審之規定，聲請再審，民事訴訟法第500條第1項、第2項
    ，及第507條分別定有明文。又提起再審之訴，應依民事訴
    訟法第501條第1項第4款表明再審理由，及關於再審理由並
    遵守不變期間之證據，此為必須具備之程式。所謂表明再審
    理由，必須指明確定判決有如何合於法定再審事由之具體情
    事始為相當，倘僅泛言有何條款之再審事由，而無具體情事
    者，仍難謂已合法表明再審事由。既未合法表明再審事由，
    即為無再審之事由，性質上無庸命其補正（最高法院61年度
    台再字第137號判例參照）。
二、本件再審原告即再審聲請人（下稱再審原告）主張略以：
    依大法官釋字第177、185、188號之解釋、及民事訴訟法第
    496條第1項及第497條之規定，若確定判決基礎有重大瑕疵
    而有違背公平正義者，當事人得對確定判決提起再審。本件
    再審相對人廖誌銘、廖銘銓無權佔有坐落中寮鄉鄉○○段35
    1、348地號耕地並擅自分割私吞。再審聲請人為訴外人廖春
    長承領自耕農地，唯一指定繼承人，廖春長、廖有福與廖李
    學、再審相對人廖誌銘公同共有出租私有耕地於中寮鄉鄉○
    ○段351、348地號耕地乙筆，廖春長自耕農地所有權狀，廖
    有福、廖李學、廖誌銘等三人僅有持分，並無農地所有權狀
    ，自不得出租該農地或自任耕作。系爭土地僅再審聲請人有
    繼承權，廖李學、廖誌銘、廖銘銓並非廖春長之繼承人，乃
    其等於64年間盜領印鑑及戶籍謄本，偽造變造其證件以得登
    記系爭農地之持分，擅自強盜侵奪並分割私吞該耕地及侵害
    再審聲請人繼承權，嗣經政府強制徵收，致再審聲請人受有
    嚴重損害自明，再審相對人前開行為顯違土地法第30條第20
    9條、農業發展條例第30條、釋字第115號、及民法第759條
    、第71條之規定，自應無效。次按繼承回復請求權，原係包
    括請求確認繼承人資格，及回復繼承標的之一切權利，此項
    請求權如因時效完成而消滅，其原有繼承權即已全部喪失，
    自應由表見繼承人取得其繼承權（最高法院40年台上字第73
    0號判例意旨參照），揆諸前開規定，再審聲請人自得依民
    法第179條之規定，請求再審相對人回復繼承權及除去妨害
    繼承權，並歸還其所受之利益，故再審相對人廖誌銘應賠償
    之損害補償款為454萬7200元，廖銘銓應賠償之損害補償款
    為129萬9200元，廖高應賠償之損害補償款為224萬6400元，
    本院原確定裁定未能保護再審聲請人之權益，自有適用法規
    顯有錯誤之違法，亦與釋字第185號之解釋有違云云。
三、經查，本件當事人間土地所有權移轉登記事件，前經本院以
    94年度上字第29號判決本件再審原告敗訴，再審原告於民國
    （下同）94年3月10日收受判決，因其未上訴而告確定；又
    再審原告不服本院95年度再字第28號、95年度再字第37號、
    96年度再字第7號、96年度再字第18號、97年度再字第4號、
    98年度再字第21號、99年度再字第4號裁定、99年度再字第
    22號等確定裁定而聲請再審，均經最高法院分別裁定駁回確
    定，再審原告依序於95年11月15日、96年4月11日、96年5月
    24日、97年1月8日、97年8月29日、99年4月12日、99年9月
    27日、100年3月14日收受最高法院裁定書正本，此有送達證
    書附卷可稽，業經本院調閱上開卷宗，核閱無誤。再審原告
    遲至100年8月24日始對上開判決及裁定提起本件再審之訴或
    聲請再審，顯已逾30日法定不變期間，揆諸首開說明，自不
    合法。再審原告雖於其所提之再審書狀載明再審理由係發生
    或知悉在後之情形，已在本院94年再字第14號、94年再抗字
    第12號事件中詳細述明云云。惟查，再審原告於該事件審理
    中係稱伊本來不了解可以提再審，經多方詢問後方知確定判
    決及確定裁定可以提起再審，因知悉在後，故所為再審之聲
    請並未逾期云云（參本院94年度再字第14號民事卷第61至62
    頁），再審原告並未舉證證明有何再審理由係發生或知悉在
    後者，其泛言知悉在後而提起本件再審之訴及聲請再審，自
    非合法，應予駁回。
四、次查再審原告於再審訴狀內僅泛言：(1)依據21年上字第3035
    號判例及大法官會議釋字第115、177、185、188號解釋，即
    屬適用法規顯有錯誤，或違背法令，為保護人民權益，應許
    當事人據該解釋為再審。(2)發現新證據或未經斟酌得使用證
    據為理由者，以該證據若經聲請再審之原因者，法院得斟酌
    可受較有利之裁判為限云云，為其提起再審之事由等語。然
    查，核其聲請狀內表明之再審理由，無非說明其對於前本院
    94年度上字第29號案件裁判不服之理由，對於本院100年度
    再字第7號確定裁定究有如何適用法規顯有錯誤，或有發現
    新證據未經斟酌，該證據若經法院斟酌可受較有利之裁判之
    具體情事，則未據敘明，揆諸前開說明，仍難謂已合法表明
    再審事由，其既未合法表明再審事由，其此部分之再審聲請
    提起，亦屬不合法，亦應駁回。
五、據上論結，本件再審之訴及聲請再審均為不合法，依民事訴
    訟法第502條第1項、第507條、第95條、第78條，裁定如主
    文。
中    華    民    國   100    年    10    月    26    日
                民事第二庭    審判長法  官  邱森樟
                                    法  官  謝說容
                                    法  官  蔡秉宸
以上正本係照原本作成。
如不服本裁定應於裁定送達後10日內向本院提出抗告理由狀（須
按他造人數附具繕本），並繳納抗告裁判費新台幣1,000元。
                                    書記官  紀美鈺
中    華    民    國   100    年    10    月    27    日